臺灣臺北地方法院刑事裁定　　　　　　　94年度聲判字第58號
聲　請　人　甲○○
代　理　人　陳培豪律師
被　　　告　尹榮福
上列聲請人因被告偽造文書案件，不服臺灣高等法院檢察署檢察
長中華民國九十四年四月二十日，九十四年度上聲議字第七九○
號駁回聲請再議之處分（原不起訴處分案號：臺灣臺北地方法院
檢察署九十三年度偵字第五一六四號），聲請交付審判，本院裁
定如下：
    主      文
聲請駁回。
    理      由
一、按告訴人不服上級法院檢察署檢察長或檢察總長認再議為無
    理由而駁回之處分者，得於接受處分書後十日內委任律師提
    出理由狀，向該管第一審法院聲請交付審判；法院認交付審
    判之聲請不合法或無理由者，應駁回之，刑事訴訟法第二百
    五十八條之一、第二百五十八條之三第二項前段分別定有明
    文。
二、本件聲請人甲○○以被告尹榮福涉犯偽造文書罪，向臺灣臺
    北地方法院檢察署（下簡稱臺北地檢署）檢察官提出告訴，
    經該署檢察官以九十三年度偵字第五一六四號為不起訴處分
    後，聲請人不服聲請再議，經臺灣高等法院檢察署（下簡稱
    高檢署）檢察長於民國九十四年四月二十日以九十四年度上
    聲議字第七九○號處分書認聲請人再議無理由而駁回再議等
    情，業經本院依職權調取臺灣臺北地方法院檢察署九十三年
    度偵字第五一六四號、臺灣高等法院檢察署九十四年度上聲
    議字第七九○號等卷宗查閱無訛。
三、聲請交付審判意旨略以：
（一）八十八年十二日十一日十二時三十五分許，臺北市政府警
      察局文山第一分局復興派出所值班警員（姓名年籍不詳）
      曾要求關係人去驗傷，被告當時表示伊並未受傷，何以須
      驗傷？該名警員並有將上情告知陳清標警員。高檢署認定
      八十八年十二月十二日一時三十九分警員要求關係人去驗
      傷，係屬錯誤認知。另陳清標警員於本院九十一年度易字
      第五八二號傷害案件九十一年八月二十三日審理期日，當
      庭稱「尹榮福沒有受傷」、「尹榮福不讓我看傷處」、「
      尹榮福衣服包得緊緊的，我沒有看到他的傷」；又被告所
      提出之景美醫院驗傷單係八十八年十二月十二日一時三十
      九分後所製作，而陳清標警員係在八十八年十二月十二月
      零時五十分許即離開復興派出所，則除被告所提出之驗傷
      單真實性令人懷疑外，縱被告有受傷，該傷害是否聲請人
      所造成，亦有可疑。
（二）被告在八十八年十二月十二日清晨零時五十分陳清標警員
      離開派出所前，確實身上無任何傷害，陳清標警員於八十
      八年十二月十一日二十三時三十分許所製作之警詢筆錄，
      載明當場四人均未受傷，然而檢察官未調閱上開筆錄，亦
      無讓聲請人、被告、陳清標警員三人同庭對質，偵辦過程
      確有瑕疵存在。處理本件聲請人與被告之事故者，共有三
      名警員，第一名警員係復興派出所姓名年籍不詳之值班警
      員，第二名係陳清標警員，第三位係商松柏警員，陳清標
      警員在離開派出所前確實告知商松柏警員被告身上無傷，
      而商松柏警員看到被告身上有傷係在陳清標警員離開派出
      所後，故自然該傷害與聲請人無關。本件被告並未在報案
      途中，開啟車號Ｌ五─六○七號營業小客車右後車門，更
      無因此進而導致受傷之可能。
（三）被告偽稱傷害，並使警員、檢察官分別將上開不實事項記
      載於警詢筆錄、偵訊筆錄上，縱不構成使公務員登載不實
      罪，亦有偽證罪之問題。
（四）從而，本件尚有諸多疑點未經詳查，檢察機關率為不起訴
      及駁回再議之處分，實難令人信服，爰向本院聲請交付審
      判。
四、經查：
（一）本件聲請人係以駕駛營業小客車為業，於八十八年十二月
      十一日晚上十一時許，在臺北市○○路○段一七五號國立
      臺灣大學北側入口前搭載被告及證人李秀香，惟聲請人及
      被告二人因故發生爭執，被告要求聲請人在臺北市政府警
      察局第一分局前停車，聲請人不予理會繼續行駛，嗣被告
      趁紅燈聲請人停車之際打開右後車門下車，聲請人見狀遂
      啟動油門闖紅燈加速前進，又被告發現李秀香未及時下車
      ，旋再跳上汽車右後座，惟此時聲請人竟基於傷害之犯意
      ，明知右後車門業已開啟，被告正進入汽車右後座尚未坐
      妥，仍駕駛汽車加速前進，致被告右腳踝遭車門夾傷而受
      有右踝挫傷之傷害，被告續與聲請人理論要求下車，而於
      同日晚上十一時三十分許，被告再趁紅燈號誌停車之際，
      推開右後車門欲下車，聲請人見狀復接續啟動油門跨越雙
      黃線駛進對向車道，超越前方紅燈暫停之車輛闖紅燈加速
      前進，致被告右手背遭車門夾傷而受有右手背挫傷之傷害
      等事實，業經本院九十一年度易字第五八二號刑事判決參
      酌證人李秀香、李峰富之證詞及相關卷證認定屬實，並認
      聲請人係犯傷害罪而判處拘役五十日，嗣經聲請人提起上
      訴後，臺灣高等法院以九十一年度上易字第三○八四號判
      決駁回上訴而告確定，此有上開判決附卷可證，並經本院
      調閱上開案件卷宗核閱無訛。又被告在八十八年十二月十
      二日即與聲請人發生爭執之隔日，曾至景美醫院驗傷，並
      經景美醫院開立診斷證明書一紙以證明被告當時確實受有
      右手背、右踝挫傷等傷害，且經聲請人認該景美醫院診斷
      書係偽造而向臺北地檢署提出告訴，復經臺北地檢署檢察
      官以九十一年度偵字第二○五四六號案件偵查而為不起訴
      處分，再經高檢署發回後，臺北地檢署以九十二年度偵續
      字第六一一號不起訴處分確定在案，有不起訴處分書二份
      及刑案資料查註記錄表在卷可稽。從而，足證被告有關自
      己當時受有傷害之所言，並非虛妄無據，且該傷害係因聲
      請人之故意行為所致，而本件聲請人指摘被告並未受傷，
      而在警詢、偵查及本院九十一年度易字第五八二號案件審
      理時，偽稱其有受傷，使製作筆錄之人將不實事項登載於
      筆錄上云云，自不足取。
（二）另被告於本件事故發生後，在派出所為酒精濃度測試時即
      已表示其腳被門夾傷，此業據證人即處理警員商松柏證述
      明確（見本院九十一年度易字第五八二號卷九十一年七月
      三日訊問筆錄，該卷宗第八八頁）；另依據卷附之臺北市
      政府警察局文山第一分局交通分隊交通事故談話紀錄表上
      之記載（見八十九年度偵字第八九六三號偵查卷宗第十四
      頁），被告於製作交通事故談話紀錄表時，復曾表明腳被
      門夾傷；參以被告於八十八年十二月十二日至景美醫院驗
      傷時，即顯現右手背挫傷、右踝挫傷之傷勢，核與被告指
      訴遭聲請人車門夾傷之情形一致，堪認被告所指述並非虛
      詞。雖證人陳清標警員曾於九十一年度易字第八九二號案
      件審理時證述：伊處理本件時，被告身上傷勢不明顯，被
      告也未向其提及身上有傷等語，惟陳清標於臺北地檢署九
      十一年度偵字第二○五四六號聲請人告訴本件被告偽造文
      書之案件偵查中，到庭證述被告確曾表明腳被車門夾傷，
      始依其陳述記載於談話紀錄表中，在法院審理中證詞係因
      時間太久記憶模糊所致等語，此見臺北地檢署九十一年度
      偵字第二○五四六號不起訴處分書即明，是自不得以陳清
      標於法院審理中之證詞，即認定被告確實未受傷。
（三）又被告確因聲請人之故意行為而導致受傷，業如前述，聲
      請人另稱除陳清標警員、商松柏警員外，尚有一名值班警
      員在陳、商二名警員之前處理本件事故，而被告曾向該名
      警員表示：伊未受傷，何以須驗傷？等語，惟證人商松柏
      警員曾於本院審理時證述：當時伊看見上開被告、聲請人
      及另一名乘客李秀香時，聲請人與被告身上均無明顯外傷
      後來伊告訴被告，若要提出傷害告訴，最好去驗傷等語（
      見本院九十一年度易字第五八二號卷宗第八五、八六頁）
      ；可見，被告之外傷於初進派出所時並不明顯，故被告縱
      然確有向值班警員表示毋須驗傷，或係在表示無明顯外傷
      故不須驗傷，不能以此即否認被告有因聲請人之故意行為
      受傷之事實。又聲請人雖稱陳清標警員於八十八年十二月
      十二日一時三十分許曾製作警詢筆錄，惟經本院調閱臺北
      地檢署八十九年度偵字第八九六三號卷宗（即本件交通事
      故所生之傷害案件偵查卷宗），其中並無聲請人所稱之上
      開筆錄，是自無從調閱參酌。且高檢署亦無於九十四年度
      上聲議字第七九○號處分書中認定被告驗傷之時間係在八
      十八年十二月十二日一時三十九分，聲請人亦有誤會，附
      此敘明。
（四）又被告於警詢、偵查、審理時之陳述前後均大致相符，並
      無明顯矛盾之處，而衡之常情，若被告果真捏造事實而為
      陳述，則在歷次偵審過程中，難免會有陳述不一之情形發
      生，足證被告應無虛偽陳述之情形，自無明知為不實事項
      而使公務員登載或者誣告之可能。且按，職司偵查、審判
      職務公務員所製作之警訊、偵查及審判筆錄，雖均係公務
      員依職權所製作，惟對各該筆錄內容之真實與否，製作之
      公務員仍須盡調查能事；且被告面對偵審公務員之訊問本
      無據實陳述之義務，縱內容或有不實，因偵審公務員仍應
      依職權調查，要難以此即認被告須擔負使公務員登載不實
      之偽造文書罪。
五、綜上，原不起訴處分書及駁回再議處分書已就聲請人所指予
    以調查說明，對照卷內資料，並無不合，復查無其他積極證
    據可資證明被告有何偽造文書之犯行，是原檢察官及高檢署
    檢察長分別予以不起訴處分及駁回再議之聲請，並無不當，
    本件交付審判之聲請為無理由，應予駁回。
六、據上論斷，依刑事訴訟法第二百五十八條之三第二項前段，
    裁定如主文。
中　 華　 民　 國　  九十四　 年　 七   月　 二十二　 日
                    臺灣臺北地方法院刑事第一庭
                      審判長法  官  陳興邦
                            法  官  劉亭柏
　　　　　　　　　          法　官　劉素如
上正本證明與原本無異。
本裁定不得抗告。
                            書記官  陳俐妙
中　 華　 民　 國　  九十四　 年　 七   月　 二十二　 日
